【裁判字號】    89,上易,1688
【裁判日期】    890614
【裁判案由】    妨害婚姻
【裁判全文】
臺灣高等法院臺中分院刑事判決                  八十九年度上易字第一六八八號
    上  訴  人  臺灣南投地方法院檢察署檢察官
    被      告  甲○○
右上訴人因被告甲○○妨害婚姻案件，不服臺灣南投地方法院八十九年度易字第三三
五號，中華民國八十九年六月十四日第一審判決（聲請簡易判決處刑案號：臺灣南投
地方法院檢察署八十九年度偵字第六二二號），提起上訴，本院判決如左：
      主  文
上訴駁回。
      事實及理由
一、本案經本院審理結果，認第一審判決認事用法均無不當，應予維持，並引用第一
    審判決書記載之事實、證據及理由（如附件）。
二、上訴人以法院之心證必須符合論理法則或經驗法則，始稱正確，原審之推論顯為
    推測之詞，並非客觀上必然產生之法則，有違證據法則等語，然查行為非出於故
    意或過失者，不罰。過失行為之處罰，以有特別規定者為限，刑法第十二條定有
    明文，而證人即告訴人之妻乙○○於偵訊業已證述其與被告發生性行為時，被告
    不知道伊已婚；被告有問證人小孩的父親，證人不想回答等語，有偵訊筆錄附偵
    查卷第二十三頁及三十八頁可參，核與被告供述情節相符，足見證人乙○○並未
    告知被告其係已婚而現有配偶之人。而乙○○於維娜斯美容坊工作，藝名「依依
    」，此為證人乙○○在偵卷自承在卷（偵卷第三十九頁背面），復有被告所提出
    之名片影本一紙附原審卷第十六頁可證；告訴人亦陳述乙○○以前當會計，在埔
    里鎮○○路一代佳人當會計；伊曾去找過乙○○，後來乙○○她做什麼，告訴人
    不知道；告訴人得病（指性病）之後，才知道乙○○是做黑的（台語，指色情業
    ）等語（詳偵卷第三十頁背面）。按所謂美容坊在一般社會觀念中，均認屬於特
    種行業，且大都與色情業無法劃清界線；乙○○如僅在該美容坊從事會計工作，
    絕無另取「依依」藝名之必要，而在美容坊中工作者，通常如非無婚姻關係，亦
    屬脫離家庭或為其丈夫容忍者；而前往應徵者，亦無自陳有婚姻關係之動機，甚
    或刻意加以掩飾，否則經營者為避免麻煩，豈會予以雇用，至該種場所尋歡者，
    亦不會先查證對方是否已婚。是乙○○所工作之場所，足以使一般人認知其應無
    婚姻關係；被告所述不知乙○○係有配偶之人，並不違背論理法則及經驗法則。
    本案既無確切事證證明被告在與乙○○發生性關係時，知悉乙○○係有配偶之人
    ，原審諭知無罪判決，依前揭刑法第十二條規定，自無違誤，上訴人上訴無理由
    ，應予駁回。
三、據上論斷，應依刑事訴訟法第三百六十八條，判決如主文。
本案經檢察官朱朝亮到庭執行職務。
中      華      民      國     八十九     年    十一      月     一     日
                                   臺灣高等法院臺中分院刑事第五庭
                                         審判長法  官  吳  火  川
                                               法  官  郭  同  奇
                                               法  官  姚  勳  昌
右正本證明與原本無異。
不得上訴。
                                               書記官  陳  如  慧
中      華      民      國     八十九     年     十一     月     二     日
                                                                        Ｄ
臺灣南投地方法院刑事判決                          八十九年度易字第三三五號
    公  訴  人  臺灣南投地方法院檢察署檢察官
    被      告  甲○○  男  四十三歲（民國○○○年○月○○○日生）
                        住南投縣魚池鄉大林村嵩山巷九號
                        身分證統一編號：Ｚ000000000號
右列被告因妨害婚姻及家庭案件，經檢察官聲請以簡易判決處刑（八十九年度偵字第
六二二號），本院認不應適用簡易程序，應依通常程序審判，判決如左：
    主  文
甲○○無罪。
    理  由
一、本件公訴意旨略以：被告甲○○明知乙○○係有配偶之人，竟基於概括之犯意，
    於民國八十八年十二月上旬某日，在南投縣埔里鎮某處發生性行為二次，而為相
    姦行為。因認被告涉有刑法第二百三十九條後段之相姦罪嫌。案經乙○○之夫即
    告訴人丙○○訴請台灣南投地方法院檢察署檢察官聲請以簡易判決處刑。
二、按犯罪事實應依證據認定之，無證據不得推定其犯罪事實；不能證明被告犯罪或
    其行為不罰者，應諭知無罪之判決，刑事訴訟法第一百五十四條、第三百零一條
    第一項定有明文。又認定犯罪事實所憑之證據，雖不以直接證據為限，間接證據
    亦包括在內；然而無論直接或間接證據，其為訴訟上之證明，須於通常一般人均
    不致有所懷疑，而得確信其為真實之程度者，始得據為有罪之認定，倘其證明尚
    未達到此一程度，而有合理之懷疑存在時，自應為無罪之認定，最高法院七十六
    年度臺上字第四九八六號判例闡釋甚明。
三、訊據被告甲○○承認曾與乙○○發生性行為，惟堅決否認有相姦犯行，辯稱：伊
    不知道乙○○有先生；伊有問過黃女為何淪落至此，她說不要提等語。經查：
    （一）證人乙○○於檢察官訊問時，業已證稱：發生性行為之前，他（指被告）
          不知道伊已婚；他有問伊小孩的父親，伊不想回答等語，核與被告供述情
          節相符，足見證人乙○○並未告知被告其係已婚而現有配偶之人。
    （二）證人乙○○於維娜斯美容坊工作，藝名「依依」，此為證人乙○○所自承
          ，復有被告所提出之名片一紙可證；告訴人亦陳稱：她（指乙○○）以前
          當會計，在埔里鎮○○路一代佳人當會計；伊曾去找過她，後來她做什麼
          ，伊不知道；伊得病之後，才知道她做黑的（台語，指色情業）等語。按
          所謂美容坊在一般社會觀念中，均認屬於特種行業，且大都與色情業無法
          劃清界線；在美容坊中工作者，通常如非無婚姻關係，亦屬脫離家庭或為
          其丈夫容忍者；而前往應徵者，亦無自陳有婚姻關係之動機，甚或刻意加
         以掩飾，否則經營者為避免麻煩，豈會予以雇用？亦即證人乙○○所工作
          之場所，足以使一般人認知其應無婚姻關係；故被告辯稱不知乙○○係有
          配偶之人，並不違背常情。
    （三）公訴人以證人乙○○供承與被告無所不談，且被告知悉黃女有二名子女，
          而認定被告應知悉黃女係有配偶之人；但查，乙○○並未告知被告其係有
          配偶之人，業如前述；而吾國現在社會情況，單親家庭已非異常現象，自
          不能因被告知悉乙○○有二名子女，即推論被告必知悉黃女係有配偶之人
          。
    （四）綜上所述，被告相姦之犯行，其證明尚未達於通常一般人均不致有所懷疑
          ，得確信其為真實之程度，而有合理之懷疑存在；其犯罪不能證明，自應
          為無罪之認定。
據上論斷，應依刑事訴訟法第四百五十二條、第三百零一條第一項前段，判決如主文
。
本案經檢察官林佳裕到庭執行職務。
中      華      民      國    八十九    年      六      月     十四     日
                                          臺灣南投地方法院刑事庭
                                              法  官  施  慶  鴻
右正本證明與原本無異。
如不服本判決，應於判決送達後十日內向本院提出上訴狀( 應附繕本 )。「切勿逕送
上級法院」。
                                              書記官
中      華      民      國    八十九    年      六      月     十五     日


司法院資訊處製作；財團法人民間司法改革基金會備份。
